【裁判字號】    98,訴,366
【裁判日期】    980630
【裁判案由】    搶奪
【裁判全文】
臺灣桃園地方法院刑事判決               98年度訴字第366號
公  訴  人  臺灣桃園地方法院檢察署檢察官
被      告  乙○○
                    （
上列被告因搶奪案件，經檢察官提起公訴（臺灣桃園地方法院檢
察署97年度偵字第25541 號、98年度偵字第4307號），本院依簡
式審判程序審理，判決如下：
    主  文
乙○○意圖為自己不法之所有，而搶奪他人之動產，共伍罪，均
累犯，各處有期徒刑拾月；又共同意圖為自己不法之所有，而搶
奪他人之動產，共肆罪，均累犯，各處有期徒刑拾月。應執行有
期徒刑陸年。
    事實及理由
一、本件被告乙○○所犯係死刑、無期徒刑、最輕本刑為3 年以
    上有期徒刑以外之罪，渠於準備程式中就被訴事實均為有罪
    之陳述，經法官告知簡式審判程式之旨，並聽取公訴人、被
    告之意見後，經本院依刑事訴訟法第273 條之1 第1 項之規
    定裁定由受命法官獨任依簡式審判程序審理判決。
二、乙○○前於民國93年間因違反毒品危害防制條例案件，經本
    院判處有期徒刑10月確定，又於94年間因竊盜案件，經本院
    判處有期徒刑5 月確定，再於94年因違反毒品危害防制條例
    ，經本院判處有期徒刑1 年確定，接續執行於96年6 月6 日
    縮短刑期假釋出監，於96年9 月11日假釋期滿執行完畢。詎
    仍不知悔改，因染有毒癮，缺錢購毒，由乙○○起意，基於
    為自己不法所有之犯意，或夥同甲○○（另由本院通緝中）
    、王源樟（另由檢察官偵查中），共同意圖為自己不法之所
    有，基於搶奪之犯意聯絡，而為如下犯行：
（一）於97年10月13日上午11時許，由王源樟駕駛車號MOJ- 115
      號之重型機車搭載乙○○，前往戊○○所營位在桃園縣桃
      園市○○路263 號之「台隆銀樓」，由王源樟在外等候，
      伺機逃逸，而乙○○佯裝顧客進入該銀樓後，見店內有不
      詳客人將欲買賣之金項鍊1 條（重量、價值均不詳）置於
      桌上，乙○○即趁該店主、顧均未及防備之際，即拿取該
      條金項鍊奪門而出並搭乘前揭重型機車逃逸。
（二）於97年10月15日下午5 時51分許，乙○○及王源樟謀議以
      相同方式，前往桃園縣桃園市○○路48號之「明珍珠寶銀
      樓」，由王源樟在外等候、接應，而乙○○佯裝顧客進入
      該銀樓向負責人己○○謊稱欲購買金項鍊，己○○遂交付
      金項鍊2 條（重量不詳、價值約50,000元）交其觀覽，其
      取得金項鍊後，趁己○○未及防備之際，即奪門而出並搭
      乘上開王源樟所駕重型機車逃逸。嗣由乙○○分於97年10
      月24日晚間10時許及同月25日晚間9 時許，至址設於桃園
      縣中壢市○○○街151 號之「正康銀樓」，以出示陳文龍
      證件並偽簽其署名於飾金條塊登記簿之方式取信該銀樓負
      責人周美麗（所涉贓物部分另為不起訴處分），將其夥同
      王源樟所搶得之金項鍊共3 條，變賣得款共約4 萬多元後
      ，均持向年籍、姓名不詳、綽號「阿昌」之男子購買第一
      級毒品海洛因，與王源樟共同施用。
（三）於97年10月18日晚上8 時55分許，獨自前往桃園縣桃園市
      ○○路1372號之「金祥銀樓」，佯裝顧客進入該銀樓向負
      責人丁○○謊稱欲購買金飾，丁○○遂交付金項鍊1 條、
      金戒指1 枚（重量分為3 錢7 分4 釐、3 錢，總值約24,0
      00 元） 交其觀覽，其取得金飾後，趁丁○○未及防備之
      際，即奪門而出，逃逸無蹤，嗣將該等金飾向綽號「阿昌
      」之男子換取第一級毒品海洛因施用。
（四）於97年10月24日晚間6 時40分許，獨自前往桃園縣桃園市
      ○○路82號之「金富貴銀樓」，以上法向負責人癸○○搶
      得金項鍊3 條（1 兩2 條、5 錢1 條，總值約80,000元）
      後逃逸，同將所搶得金項鍊向綽號「阿昌」之男子換取第
      一級毒品海洛因施用。
（五）於97年11月中旬晚間7 時許，獨自前往桃園縣平鎮市○○
      路66之「龍美銀樓」，持玉佩1 只，向負責人辛○○○佯
      稱欲購買金項鍊搭配，辛○○○即取出金項鍊1 條（重約
      1 兩、價值約30,000元），尚在手上，乙○○旋出手搶取
      ，得手後奪門而出。嗣乙○○持該金項鍊至梁信木（所涉
      贓物部分另為不起訴處分）所營之「正康銀樓」變賣得款
      2 萬多元。
（六）於97年11月18日下午1 時50分許，獨自前往桃園縣龜山鄉
      ○○路○ 段971 號之「金利成銀樓」，以上法向負責人丙○○搶得金項鍊2 條（1 條6 錢5 分、1 條7 錢4 分，總
      值約42,000元）後逃逸，同將所搶得金項鍊向綽號「阿昌
      」之男子換取第一級毒品海洛因施用。
（七）於97年11月28日下午2時53分許，由甲○○駕駛車牌號碼
      JL5-916號重型機車搭載乙○○，前往桃園縣中壢市○○
      路25號「金翊豐銀樓」，由甲○○在外等候、接應，而乙○○佯裝顧客進入該銀樓，向負責人庚○○謊稱欲購買金
      項鍊，庚○○遂交付金項鍊1 條（重約1 兩3 錢、價值約
      45,000元）交其觀覽，其取得金項鍊後，趁庚○○未及防
      備之際，即奪門而出並搭乘甲○○騎乘之上開機車逃逸，
      嗣於同日下午5 時許，由乙○○將該金項鍊持至梁信木所
      營之「正康銀樓」變賣得款28,000元後，自行花用殆盡。
（八）於97年12月2 日上午10時許，由許清煌騎乘車號PJ6-076
      號之重型機車，搭載乙○○前往桃園縣桃園市○○路131
      號之「宏美銀樓」，嗣乙○○命不知情之許清煌在較遠前
      方中正路邊等候，由其佯裝顧客進入該銀樓向負責人壬○○謊稱欲購買金項鍊，壬○○遂交付金項鍊1 條（重約7
      錢3 釐，價值約23,000元）交其觀覽，其取得金項鍊後，
      趁壬○○未及防備之際，即奪門而出並搭乘上開重型機車
      逃逸，嗣乙○○獨自將搶來金項鍊換取之毒品施用。
（九）於97年12月4 日上午11時40分許，由甲○○騎乘車號JL5-
      916 號重型機車搭載乙○○，前往桃園縣八德市○○路77
      號之「金富鎰銀樓」，由甲○○在外等候、接應，而乙○○佯裝顧客進入該銀樓後，向負責人子○○謊稱欲購買金
      項鍊，因子○○警覺乙○○係穿戴帽子及墨鏡，恐來意不
      善，先按下大門暗鎖，而子○○於拿出金項鍊1 條（重約
      1 兩3 錢、價值約26,000元）後，乙○○即出手拉扯該項
      鍊，致其斷裂而得手，正於離去之際，因該大門業已上鎖
      ，無從逃逸，當場為警逮獲，並扣得乙○○穿戴之帽子、
      墨鏡及搶得之項鍊。
（十）乙○○遭警方逮捕後，經警方詢以有無犯其他刑案時，即
      在上開（一）至（六）、（八）之搶奪犯行未為任何有偵
      查犯罪職權之公務員知悉前，向員警自白有上述之搶奪犯
      行，自願接受裁判而自首之。
      本案經庚○○、己○○訴由桃園縣政府警察局八德分局及
      中壢分局報告台灣桃園地方法院檢察署檢察官偵查起訴。
三、上揭犯罪事實，業據被告於本院審判中坦承不諱，核與證人
    即被害人戊○○、己○○、丁○○、癸○○、辛○○○、丙○○、庚○○、壬○○、子○○於警詢中證述遭搶奪之情節
    相符，亦與「正康銀樓」之負責人梁信木、周美麗於警詢、
    偵訊中證述乙○○至該銀樓出售搶得之財物等情一致。復有
    遭被告行搶銀樓所架設之監視器翻攝照片所示被告夥同甲○○行搶時所騎乘機車之車牌號碼，及被告行搶時所戴藍白色
    鴨舌帽、墨鏡等特徵，此亦與被告自白內容及帽子1 頂及墨
    鏡各1 副相一致，綜此足認被告之自白與事實相符。本件事
    證明確，被告犯行堪以認定，應依法論科。
四、核被告乙○○就事實欄（一）至（九）所為，均係犯刑法第
    325 條第1 項之搶奪罪。被告與王源樟就事實欄（一）、（
    二）部分，及其與同案共犯甲○○就事實欄（七）、（九）
    部分，均有犯意聯絡及行為分擔，應依刑法第28條之規定，
    分別論以共同正犯。被告所犯之上揭9 次搶奪犯行，客觀上
    彼此可分，且侵害不同之被害人財產法益，應分論併罰。另
    被告前有犯罪事實欄所載之前科紀錄，此有臺灣高等法院被
    告前案紀錄表1 份附卷足考，其受有期徒刑執行完畢，5 年
    以內故意再犯本件有期徒刑以上之罪，所犯各罪均為累犯，
    應依刑法第47條第1 項規定加重其刑。又被告於遭警查獲涉
    犯本件事實欄（九）之搶奪犯行時，經警方詢以有無犯其他
    刑案時，被告在事實欄（一）至（六）、（八）之搶奪犯行
    未為任何有偵查犯罪職權之公務員知悉前，向員警自白有上
    述之搶奪犯行等情，有被告警詢筆錄1 份在卷可考，是被告
    既已向該管公務員申述搶奪犯罪事實而不逃避接受裁判，已
    合於刑法第62條前段之自首，爰就其所犯該部分罪刑依刑法
    第62條前段規定減輕其刑，並均先加後減之。本院審酌被告
    前有竊盜、施用毒品前科，甫經執行完畢，猶不知戒毒自新
    ，竟再為本案9 起搶奪犯行，顯然蔑視法律及刑罰之執行，
    本應從重量處，惟念其犯後坦承並自首部分犯行，容有悔意
    ，態度良可，及所搶得財物價值，並兼衡其犯罪之手段、所
    生危害等一切情狀，分別量處如主文所示之刑，並定應執行
    之刑。至公訴意旨認本案被告應依刑法第90條第1 項之規定
    宣告強制工作等語，按保安處分中之強制工作，旨在對嚴重
    職業性犯罪及欠缺正確工作觀念或無正常工作因而犯罪者，
    強制其從事勞動，學習一技之長及正確之謀生觀念，使其日
    後重返社會，能適應社會生活。刑法第90條第1 項規定：有
    犯罪之習慣或因遊蕩或懶惰成習而犯罪者，得於刑之執行前
    ，令入勞動場所，強制工作。此係本於保安處分應受比例原
    則之規範，使保安處分之宣告，與行為人所為行為之嚴重性
    、行為人所表現之危險性及對於行為人未來行為之期待性相
    當之意旨而制定，而由法院視行為人之危險性格，決定應否
    令入勞動處所強制工作，以達預防之目的（最高法院94 年
    度台上字第6519號判決意旨參照）。查被告於本案前之前科
    ，僅於84年、94年間各有一次竊盜犯行，尚難遽認被告有犯
    罪之習慣或因遊蕩或懶惰成習而犯罪之情形，至其於本案雖
    有9 次搶奪犯行，惟念被告為警查獲後猶能坦承並自首部分
    犯行，容有悔意，冀得於接受有期徒刑之矯正後，改過自新
    ，爰不予諭知強制工作之保安處分，附此敘明。末按刑法第
    38條第1 項第2 款所定得沒收之「供犯罪所用或供犯罪預備
    之物」，必於犯罪有直接關係，始屬相當（最高法院76 年
    度臺上字第4322號判決及78年度臺上字第2681號判決意旨參
    照），非謂任何與犯罪有關聯之物均應沒收。至所謂「有直
    接關係」，則指該項物品對行為人實施犯罪所提供之助力已
    達「倘無該項物品存在，則行為人當無法依計畫施行犯罪」
    之程度而言。查扣案之藍白色鴨舌帽1 頂、墨鏡1 副，縱係
    被告行搶時所穿戴之物，無非係為避免遭人指認而穿戴，縱
    無該等物品，亦僅提高日後遭人指認之風險，對搶奪犯行並
    無實質直接妨害，亦無直接關聯，是俱無沒收理由，併此指
    明。
五、據上論斷，應依刑事訴訟法第273 條之1 第1 項、第299 條
    第1 項前段，刑法第28條、第325 條第1 項、第47條第1 項
    第62條前段、第51條第5 款，判決如主文。
本案經檢察官邱文中到庭執行職務。
中    華    民    國    98    年    6     月    30    日
                  刑事第十一庭  法  官  紀凱峰
以上正本證明與原本無異。
如不服本判決應於收受本判決後10日內向本院提出上訴書狀，並
應敘述具體理由，如未敘述上訴理由者，應於上訴期間屆滿後20
日內補提理由書狀於本院（均須按他造當事人之人數附繕本）「
切勿逕送上級法院」。
                                書記官  鄭乃甄
中    華    民    國    98    年    7     月    1     日
附錄本案論罪科刑依據之法條：
中華民國刑法第325條
（普通搶奪罪）
意圖為自己或第三人不法之所有，而搶奪他人之動產者，處 6 月
以上 5 年以下有期徒刑。
因而致人於死者，處無期徒刑或 7 年以上有期徒刑，致重傷者，
處 3 年以上 10 年以下有期徒刑。
第 1 項之未遂犯罰之。


司法院資訊處製作；財團法人民間司法改革基金會備份。
